【裁判字號】    96,訴,1784
【裁判日期】    970609
【裁判案由】    毒品危害防制條例等
【裁判全文】
臺灣桃園地方法院刑事判決              96年度訴字第1784號
公  訴  人  臺灣桃園地方法院檢察署檢察官
被      告  甲○○
選任辯護人  賴振宗律師
上列被告因毒品危害防制條例等案件，經檢察官提起公訴（96年
度偵字第24348號），本院判決如下：
    主  文
甲○○共同運輸第三級毒品，未遂，處有期徒刑年。
扣案之第三級毒品愷他命貳拾陸包（驗餘總毛重為壹貳貳柒點
柒伍公克）、大紙箱肆個、小紙箱貳拾陸個、玻璃瓶貳拾陸個、
塑膠袋貳拾陸只、麻布袋肆個及粉狀蠟燭、填充物壹批均沒收；
未扣案行動電話貳支（門號0000000000號、0000
000000號，含ＳＩＭ卡貳張）均沒收，如不能沒收時，追
徵其價額。
    事  實
一、甲○○明知愷他命係毒品危害防制條例第2 條第2 項第3 款
    所定之第三級毒品，不得運輸，因貪圖新臺幣（下同）2 萬
    元之報酬，竟與乙○○（綽號「阿K 」，由臺灣桃園地方法
    院檢察署檢察官另行偵查中）基於共同運輸第三級毒品愷他
    命之犯意聯絡，約定甲○○於民國96年10月19日至臺中縣神
    岡鄉○○路352 號代收含有第三級毒品愷他命包裹，再持之
    運輸至臺中市某處，而由乙○○派人與甲○○聯繫取貨，於
    96年10月間某日，先由乙○○在大陸地區某處將第三級毒品
    愷他命粉末，以塑膠袋分裝成26包後，將1 包愷他命置入1
    個玻璃瓶內，玻璃瓶內再填充蠟燭粉末，用以掩人耳目，再
    將藏有愷他命之裝飾用蠟燭玻璃瓶藏放於小紙箱內，小紙箱
    再依序放入大紙箱內，小紙箱間之空隙則填入填充物，分裝
    成4 大箱貨物（其中裝有6 柱蠟燭的3 箱，8 柱蠟燭的1 箱
    ），每個紙箱外再罩上麻布袋1 只後，偽以進口蠟燭之方式
    ，於96年10月16日，在大陸地區廣州市，委託不知情之運輸
    業者龍珠國際物流股份有限公司以空運方式運送，並轉委託
    臺灣地區不知情之洧豪快遞股份有限公司（以下簡稱洧豪公
    司）寄送報關，而甲○○則以0000000000、0000000000號行
    動電話與乙○○聯絡，嗣於96年10月19日凌晨1 時30分許，
    由洧豪公司運送至桃園國際機場貨運站遠雄快遞專區，經內
    政部警政署航空警察局（以下簡稱航警局）人員以X 光儀器
    檢測時發覺有異，而會同財政部臺北關稅局人員拆封後，再
    以初步檢驗試劑確認其內為第三級毒品愷他命後，於當日由
    航警局人員陪同快遞公司人員依包裹上所留臺中縣神岡鄉○
    ○路352 號「路易斯國際貿易公司」（以下簡稱「路易斯公
    司」）之地址前往送貨，於96年10月19日15時24分許，甲○
    ○至路易斯公司欲簽收該包裹時，當場為埋伏之警員查獲，
    至未得逞，並扣得上開應屬乙○○所有之第三級毒品愷他命
    26包（驗前總毛重13,228公克，包裝塑膠袋總重約140.14公
    克，取0.25公克鑑定用罄，驗餘總毛重為13,227.75 公克，
    隨機抽樣測得純度97%） 、大紙箱4 個、小紙箱26個、玻璃
    瓶26個、麻布袋4 個及粉末蠟燭、填充物1 批，而知悉上情
    。
二、案經內政部警政署航空警察局移請臺灣桃園地方法院檢察署
    檢察官偵查起訴。
    理  由
一、程序事項：
  (一)按被告以外之人於審判外之言詞或書面陳述，除法律有規定
    者外，不得作為證據，刑事訴訟法第159 條第1 項固有明文
    。然依同法第159 條之5 規定：「被告以外之人於審判外之
    陳述，雖不符前4 條之規定，而經當事人於審判程序同意作
    為證據，法院審酌該言詞陳述或書面陳述作成時之情況，認
    為適當者，亦得為證據。當事人、代理人或辯護人於法院調
    查證據時，知有第159 條第1 項不得為證據之情形，而未於
    言詞辯論終結前聲明異議者，視為有前項之同意」，其立法
    旨趣無非係慮及傳聞證據未經當事人之反對詰問予以核實，
    原則上先予排除，惟若當事人已放棄詰問或未聲明異議，基
    於證據資料愈豐富，愈有助於真實發見之理念，且強化言詞
    辯論主義，法院仍可承認該傳聞證據之證據能力。本件證人
    陳洧豪在案發後，於96年10月19日經警製作筆錄，於詢問過
    程中，製作筆錄之員警未有何強暴、脅迫或以其他不正方法
    等情事，是以證人陳洧豪之警詢筆錄依法雖屬傳聞證據，原
    不具證據能力，然證人陳洧豪陳述既未經檢察官及被告甲○
    ○就證人陳洧豪之證據能力表示異議，於審判程序中亦經本
    院提示並告以要旨，且各由檢察官及被告、辯護人表示意見
    ，復審酌該等言詞陳述作成時之外部情況並無不當，自具有
    特別可信性，本院自得逕以卷附證人陳洧豪警詢筆錄採為認
    定事實之依據。
  (二)本件認定事實所引用之卷內所有卷證資料（龍珠國際物流集
    團收費聯、客戶簽收聯、送貨單、航空警察局安全檢查隊查
    獲涉嫌毒品危害防制條例毒品初步鑑驗報告單、航空警察局
    安全檢查隊X 光檢查儀注檢貨物報告表、臺北關稅局扣押貨
    物運輸工具收據及搜索筆錄、進口快遞貨物簡易申報單、行
    動電話通聯紀錄、行動電話申請人查詢資料、內政部警政署
    刑事警察局鑑定書、勘驗筆錄、臺中市南區戶政事務所97年
    1 月24日中市南戶字第0970000375號函、臺灣雲林地方法院
    檢察署95年度偵字第6038號起訴書、法務部入出境查詢資料
    各1 份及照片），並無證據證明係公務員違背法定程序所取
    得，公訴人、被告、辯護人於審判程序中復未於言詞辯論終
    結前表示異議，均有證據能力，核先敘明。
  (三)又扣案愷他命26包（驗前總毛重13,228公克，包裝塑膠袋總
    重約140.14公克，取0.25公克鑑定用罄，驗餘總毛重為13,2
    27.75 公克，隨機抽樣測得純度97%） 、用以包裝愷他命之
    塑膠袋26只、藏放愷他命之玻璃瓶、麻布袋、紙箱、蠟燭粉
    末、填充物等物，均非供述證據，無傳聞法則之適用，與本
    案待證事實具有關聯性，且無證據證明上開扣案物品係經公
    務員違法取得，是以上開扣案物品亦得採為證據。
二、訊據被告於警詢、檢察官訊問及本院審理時固不否認於96年
    10月19日15時24分許，有至臺中縣神岡鄉○○路352 號收取
    扣案之包裹等情，惟矢口否認有何運輸第三級毒品之犯行及
    犯意，並辯稱：伊在3 、4 年前認識綽號「阿K 」之人，伊
    並不知道「阿K 」之真實姓名，「阿K 」表示於96年年底要
    開立公司，要委託伊去幫忙收取貨物，每次的代價為2 萬元
    ，「阿K 」有說要收取手工蠟燭，那時伊所做的工作剛好結
    束，伊想說可以順便去臺中找女友，所以就答應，在本案被
    查獲之前伊也有幫「阿K 」收取過3 次貨，這是第4 次，在
    第3 次收取貨物時，因為裡面的玻璃破掉，所以貨運行的人
    員有將包裝打開，伊有看見蠟燭，伊並不知道裡面裝的是毒
    品云云，辯護人另辯稱：被告前有正當工作，僅因乙○○告
    知要成立公司而請被告幫忙，並答應給予被告月薪36,000元
    之工作，被告與乙○○就運輸毒品並無犯意之聯絡，且被告
    前曾幫「阿K 」領取貨物，於第3 次領貨時，因物品有玻璃
    破碎之聲音，貨運行人員曾將貨物打開，然並未發現其內藏
    有第三級毒品愷他命，被告第4 次再度前往領貨時，並無法
    得知領取之物品為違禁物，本件貨物從大陸地區寄出，被告
    尚未領貨即遭警查獲，被告之行為亦僅止於未遂云云。經查
    ：
  (一)扣案愷他命粉末，係經共犯乙○○以塑膠袋分裝成26包後，
    將1 包愷他命置入1 個玻璃瓶內，於玻璃瓶內填充粉狀裝飾
    蠟燭，再將藏有愷他命之裝飾用蠟燭玻璃瓶先分置於小紙箱
    內，再依序將小紙箱放置於大紙箱內（小紙箱間放置有填充
    物），分裝成4 大箱貨物（其中裝有6 柱蠟燭的3 箱，8 柱
    蠟燭的1 箱），每個紙箱外再罩上麻布袋1 只後，偽以進口
    蠟燭之方式，委託不知情之龍珠國際物流股份有限公司運送
    ，並轉委託臺灣地區不知情之洧豪公司寄送報關，該批藏有
    毒品之貨物乃利用澳門航空公司之貨運功能，自大陸地區寄
    出，於96年10月19日經澳門站寄送入境我國，總計運輸、私
    運愷他命26包（驗前總毛重13,228公克，包裝塑膠袋總重約
    140.14公克，取0.25公克鑑定用罄，驗餘總毛重為13,227.7
    5 公克，隨機抽樣測得純度97%） 至我國境內，嗣經財政部
    臺北關稅局人員會同航警局安檢隊警員，於96年10月19 日1
    時30分許，在桃園國際機場貨運站遠雄快遞進口專區稽查時
    ，以X 光注檢儀檢視發現澳門航空公司NX－336 號班機載運
    進口之收貨人為「路易斯公司」之該4 箱貨物（主提單號碼
    ：00000000000 ，分提單號碼：603GN900、603GN901、603G
    N902、603GN903）內裝放之26柱裝飾蠟燭玻璃瓶內各藏有愷
    他命1 包（共26包），因而查獲上揭以裝飾蠟燭夾藏私運毒
    品愷他命之事乙節，業據證人陳洧豪於警詢及證人陳建源於
    本院審理中證述明確（見偵卷第11頁至第12頁、本院卷第88
    頁至第92頁），且有龍珠國際物流集團收費聯、客戶簽收聯
    、送貨單、航空警察局安全檢查隊查獲涉嫌毒品危害防制條
    例毒品初步鑑驗報告單、航空警察局安全檢查隊X 光檢查儀
    注檢貨物報告表、臺北關稅局扣押貨物運輸工具收據及搜索
    筆錄、進口快遞貨物簡易申報單各1 份在卷可稽（見偵卷第
    16頁至第33頁、第42頁至第51頁）。扣案粉末26包經鑑驗結
    果確含有第三級毒品愷他命成分（驗前總毛重13,228公克，
    包裝塑膠袋總重約140.14公克，取0.25公克鑑定用罄，驗餘
    總毛重為13,227.75 公克，隨機抽樣測得純度97%） ，有臺
    北關稅局扣押貨物運輸工具收據及搜索筆錄、內政部警政署
    刑事警察局96年11月27日刑鑑字第0960165359號鑑定書各1
    份及查獲物品照片附卷可佐（見本院卷第80頁、偵卷第26頁
    、第42頁至第51頁），被告對此並不爭執。本案查獲之裝飾
    蠟燭玻璃瓶內確實夾藏有愷他命運輸、私運入境我國乙節，
    首堪認定。
  (二)被告自警詢、檢察官訊問及本院審理中均辯稱：伊只是代「
    阿K 」收受包裹，「阿K 」只有說包裹內是大陸地區寄來的
    蠟燭，伊不知道裡面是第三級毒品愷他命云云，經查：
    1.依被告所述其與乙○○僅係喝酒認識之朋友，並無深交，
      被告居住地點為嘉義，而收取貨物之地點為臺中，被告大
      可拒絕乙○○之要求，不予代收，縱被告欲受乙○○之託
      收受貨物，理應詢明貨物內容及性質，亦應要求乙○○留
      下真實姓名及聯絡方式，雙方約明取貨時間、地點，以利
      事後歸還貨物等事項，始符常情，詎被告不僅對乙○○之
      真實姓名年籍及聯絡方式一無所知，且僅乙○○可透過行
      動電話與被告聯絡，被告無法主動與乙○○聯繫，被告此
      舉，實與常情有違，其所辯：僅係單純受乙○○之託收受
      貨物云云，尚值懷疑。
    2.另據被告於警詢、檢察官訊問及本院審理時均不否認「阿
      K 」言明事成之後將給予2 萬元之報酬等情，惟被告於警
      詢、檢察官訊問及本院審理中分別供述：「阿K 」有說車
      子若是被拍照或擦撞怎樣的話就會給伊補償，「阿K 」有
      說每次都要給伊，伊只收到第1 次的2 萬元，後來都沒有
      收到；1 次是2 萬元，伊只有收到第1 次的錢，剩下的錢
      「阿K 」說等伊幫忙收完19日的貨，「阿K 」會叫別人一
      起拿給伊，伊有很長的時間沒有跟「阿K 」聯絡，「阿K
      」最近跟伊聯絡，知道伊沒有工作，就叫伊幫忙收貨，1
      次可以賺2 萬元；「阿K 」沒有給伊報酬，「阿K 」只是
      說如果車子有撞到、刮傷，「阿K 」會幫伊處理，在警詢
      時伊有跟警察說2 萬元是修車的錢，可是警察沒有把修車
      註明，就寫說伊可以拿到2 萬元，伊只有第1 次跟「阿K
      」拿2 萬元去修車，後來都沒有拿錢，「阿K 」有說過這
      3 次花的油錢，他會請別人一起拿給伊；因為看在錢上，
      所以才會去幫忙收貨，「阿K 」說如果他的工廠有開的話
      ，要給伊1 個月薪36,000的工作，伊就沒有跟「阿K 」拿
      那2 次的報酬云云（見本院卷第12頁至第14頁、第100 頁
      至第101 頁、第188 頁至第189 頁、偵卷第56頁），被告
      對於乙○○給付2 萬元之原因為何先後供述不一，被告之
      供述顯有重大瑕疵，而不足採信，觀諸被告若僅係從嘉義
      至臺中單純幫乙○○領取貨物，然被告每次可獲取之報酬
      卻高達2 萬元，而蠟燭並非高價之物品，乙○○卻以高額
      之代價請被告至臺中領取扣案物品，顯有為常情；再者，
      參酌被告於警詢、檢察官訊問時供述：伊知道領取的物品
      是違禁物，伊是因為家境不好，才會冒險幫「阿K 」領貨
      等語（見偵卷第9 頁、第56頁），顯見被告知悉所領取之
      貨物係違禁物甚明。至被告於本院審理時另辯稱：之前第
      3 次領貨時，因為紙箱內之玻璃瓶有破掉，貨運公司人員
      有將紙箱打開，伊沒有看見毒品云云，惟被告上開所辯，
      並無任何人證或物證可資證明，此部分之供述是否可信，
      已屬存疑，參酌被告於本院審理時亦供述：當時每1 箱紙
      箱都有打開，但是有無倒出來，伊不清楚等語（見本院卷
      第188 頁），縱使貨運人員有將紙箱打開以確認紙箱內之
      玻璃瓶有無破碎，惟被告並無就紙箱內之貨物詳加檢查，
      以確認紙箱內之貨物為何，是被告上開所辯，顯屬卸責之
      詞，不足採信。
    3.再衡諸本次夾藏之第三級毒品愷他命驗前總毛重高達13,2
      28公克，價值不菲，且運輸第三級毒品乃屬法定刑度應處
      以5 年以上有期徒刑之重罪，從事此非法行為之危險性極
      高，如果未掌握每一個環節均係由彼此瞭解及信任之人處
      理，極有可能因此洩漏而被查緝，因此乙○○若非已將希
      冀被告領取之貨品係第三級毒品之內情告知被告，並與被
      告達成協議，由被告領取藏放愷他命毒品之裝飾用蠟燭貨
      品後將之運輸至臺中市某處交付，否則乙○○何以敢將此
      受領全部愷他命之「重責大任」行為完全交由被告負責執
      行，是被告確實明知所領取之物品內夾藏有愷他命毒品，
      仍參與共同運輸犯行，甚為明確。
    4.扣案愷他命粉末，係經共犯乙○○以塑膠袋分裝成26包後
      ，將1 包愷他命置入1 個玻璃瓶內，於玻璃瓶內填充粉狀
      裝飾蠟燭，再將藏有愷他命之裝飾用蠟燭玻璃瓶先分置於
      小紙箱內，再依序將小紙箱放置於大紙箱內（小紙箱間放
      置有填充物），分裝成4 大箱貨物（其中裝有6 柱蠟燭的
      3 箱，8 柱蠟燭的1 箱），每個紙箱外再罩上麻布袋1 只
      後，偽以進口蠟燭之方式，於96年10月16日，在大陸地區
      廣州市，委託不知情之運輸業者龍珠國際物流股份有限公
      司以空運方式運送進入我國桃園國際機場而遭查獲，而被
      告係於96年10月19日15時34分許，前往臺中縣神岡鄉○○
      路352 號路易斯公司提領貨物時遭警查獲，已如前述，檢
      察官並認被告就扣案毒品自大陸地區運送進口之始全部犯
      行均有犯意聯絡，而為共犯關係云云。惟被告縱於領貨時
      已明知所領取者即為毒品愷他命，然被告僅係於扣案毒品
      輾轉運送至臺中地區時加以領取再運送至共犯乙○○指定
      地點之行為，被告並未全程參與或知情，而扣案毒品自中
      國大陸地區運送入境後，與境內之再運送行為，亦非有必
      然之連結性，則於法律評價下，認為各階段仍有其獨立性
      ，而應加以個別判斷，是除被告實際有參與之運送毒品行
      為外，對本案毒品運送之其他階段行為（即大陸地區運送
      至桃園國際機場、桃園國際機場運送至臺中縣境內），本
      院自應再詳加審認被告是否均有犯意聯絡或行為分擔，檢
      察官以因被告有在臺中地區領取毒品行為，而推認被告就
      扣案毒品如何自大陸地區以裝飾用蠟燭名義矇混進口及至
      如何運送至我國之臺中地區各情，均知情而有犯意聯絡，
      尚有誤會。而參酌本案情節，係共犯乙○○在大陸地區取
      得大量毒品後，以巧妙技術藏放於精美製作之蠟燭柱內，
      再循一般商品之正常進口方式矇混進入我國地區，直至臺
      中地區交貨於真正買主手中，事涉多項環節，顯然事前有
      經過詳細縝密計劃，且衡情第三級毒品愷他命價值高昂，
      走私該等毒品更係國際重大犯罪，參與其事者為避免遭警
      查緝，莫不小心謹慎，守口如瓶，乙○○於被告前往領取
      毒品時，亦無對被告說明扣案毒品之如何運送而來之必要
      ；再被告自始即否認對其他部分行為知情，且遍觀全卷證
      據資料，並無任何積極證據足資證明被告早於上開貨品自
      中國大陸廣州地區私運輸進入臺灣，並安排轉運至臺中縣
      內之前，即就此毒品進口之全部相關事宜均知情且參與，
      而有犯意聯絡、行為分擔，是被告辯稱不知扣案毒品如何
      自大陸地區走私運送入境一節，尚可採信。再雖認被告對
      扣案毒品自中國大陸地區走私運送入境之行為部分，並未
      參與且不知情，然被告在臺中縣神岡鄉○○路352 號路易
      斯公司領取毒品後，欲加以運送至乙○○所指定之臺中市
      某處，應認被告此部分所為係基於運送第三級毒品之犯罪
      故意，且被告本件已向路易斯公司表明欲領取貨物，並已
      簽收送貨單，此有送貨單1 紙附卷可參（見偵卷第17頁）
      ，被告欲以此方式將大量愷他命毒品載運前往交付，自屬
      已著手於運輸毒品之行為，雖斯時該批毒品早已在警員監
      控下，伺機逮捕，事實上被告不可能真正完成運輸毒品之
      行為，仍認其行為屬未遂程度，而應論以運輸第三級毒品
      未遂罪。
  (三)綜上所述，被告上開所辯，均係卸責之詞，不足採信。被告
    犯行，洵堪認定，自應依法論科。
三、按愷他命為毒品危害防制條例第2 條第2 項第3 款所列之第
    三級毒品，不得製造、運輸、販賣、意圖販賣而持有、轉讓
    、施用及持有。被告向路易斯公司領取上開毒品後，欲加以
    運送至乙○○所指定之地點交付之運輸第三級毒品犯行，係
    犯毒品危害防制條例第4 條第3 項、第6 項之運輸第三級毒
    品罪未遂罪。又被告與乙○○就上開運輸第三級毒品犯行有
    犯意聯絡與行為分擔，均為共同正犯。再者，被告已著手於
    運輸毒品犯罪行為之實施而不遂，依刑法第25條第2 項規定
    ，按既遂犯之刑減輕之。按毒品危害防制條例第17條規定：
    犯第4 條第1 項之罪，供出毒品來源，因而破獲者，得減輕
    其刑，其立法意旨重在鼓勵具體供出其上游販毒者，俾資追
    查該毒梟前手及其上游毒品，自不包括供出共犯，以杜絕毒
    品之蔓延與氾濫為目的。倘未因其自白進而查獲毒梟前手或
    其上游毒品者，自不得執此邀本條規定之寬減（最高法院92
    年臺上字第2897號、85年臺覆228 號判決意旨參照）。本件
    被告於警詢、檢察官訊問時，僅供出共犯叫「阿K 」，係員
    警表示「阿K 」好像姓鍾，被告始向檢察官表示「阿K 」姓
    鍾，後經本院提示乙○○之戶籍資料照片供被告辨識，被告
    始確認「阿K 」係乙○○，此有訊問筆錄及雲林縣斗六市戶
    政事務所97年1 月28日雲斗戶字第0970000373號函各1 份附
    卷可稽（見偵卷第72頁、本院卷第110 頁至第113 頁），故
    本件被告僅供出共犯係叫「阿K 」，且被告於本院審理中供
    出共犯乙○○，並非毒梟前手或其上游毒品來源，自不得以
    此獲邀減輕其刑，併此敘明。檢察官認被告構成毒品危害防
    制條例第4 條第3 項運輸第三級毒品既遂罪，尚有未洽，惟
    起訴事實與法院認定之事實就既遂犯與未遂犯之認定不同，
    然此僅認定之狀態不同，毋需變更起訴法條。爰審酌被告本
    件運輸之愷他命數量龐大，純度極高，若因此流出市面，對
    我國社會之安寧及國人之健康，可能產生之危害至鉅，所為
    實屬可議，再念及被告犯後否認犯行，態度不佳，原應科以
    重刑，惟念及被告年輕識淺，為圖金錢鋌而走險，且其在本
    案運輸扣案第三級毒品犯罪中所擔任之角色僅係末端提貨、
    交貨之角色，尚非屬首謀及最終得利之人，並斟酌所運輸之
    毒品尚未流入市面即為警查獲，所生損害非鉅等一切情狀，
    而量處如主文所示之刑（檢察官於起訴書中求處被告有期徒
    刑10年，係以被告構成運輸第三級毒品、私運管制物品罪之
    既遂所為之求刑，本院僅認定被告係未遂犯，自不參酌檢察
    官之求刑，附此敘明）。起訴意旨雖建議依刑法第90條第1
    項規定諭知被告強制工作云云，惟觀諸被告前無任何犯罪紀
    錄，此有臺灣高等法院被告前案紀錄表1 份附卷可參，衡情
    本案被告所犯運輸第三級毒品犯行，應係偶發起意之犯罪，
    尚難認有犯罪之習慣或以犯罪為常業或因遊蕩或懶惰成習而
    犯罪，本院認上開量處之刑，已足促使被告知所警惕，尚無
    予以強制工作之必要，併予敘明。
四、公訴意旨另以：被告與乙○○共同將本案愷他命毒品自中國
    大陸私運送進入臺灣，並轉運至臺中縣境內之行為，另涉犯
    毒品危害防制條例第4 條第3 項之運輸第三級毒品既遂罪及
    懲治走私條例第2 條第1 項之私運管制物品罪嫌云云。惟查
    本案並查無任何積極證據可資認定被告對於上開毒品自中國
    大陸廣州地區私運輸進入臺灣及安排轉運至臺中縣內之前，
    事先均知情且參與，而有犯意聯絡、行為分擔，且共同正犯
    之所以應對其他共同正犯所實施之行為負其全部責任者，以
    就其行為有犯意之聯絡為限（最高法院50年臺上1060號判決
    參照），縱係於犯罪繼續進行中參與犯行，而認應為犯罪行
    為負全部責任（學理稱為承繼共同正犯），亦以嗣後參與者
    能知悉全部犯罪計劃，即與實施前階段犯罪行為人形成共同
    行為決意，始能令其為其他共犯前階段犯行負責。如上所述
    ，卷內並無任何積極證據足資證明被告早於上開貨品自中國
    大陸廣州地區私運輸進入臺灣，並安排轉運至臺中縣內之前
    ，即就此毒品進口之全部相關事宜均知情且參與，而有犯意
    聯絡、行為分擔，此部分不能證明被告犯罪，因公訴人認與
    前揭有罪部分，有實質上及想像競合犯裁判上一罪之關係，
    是不另為無罪之諭知。
五、末按，依毒品危害防制條例第18條第1 項前段之規定，應予
    沒收銷燬之毒品，以經查獲之第一、二級毒品為限。又毒品
    依其成癮性、濫用性及對社會危害性，共分為四級，上開條
    例並就製造、運輸、販賣、意圖販賣而持有、以非法方法使
    人施用、引誘他人施用及轉讓不同品項之毒品等行為，分別
    定其處罰。至施用或持有第三、四級毒品，因其可罰性較低
    ，故未設處罰之規定，僅就施用及持有第一、二級毒品科以
    刑罰。然鑑於第三、四級毒品均係管制藥品，特於同條例第
    11條之1 明定無正當理由，不得擅自持有；第18條第1 項後
    段復規定查獲之第三、四級毒品，無正當理由而擅自持有者
    ，沒入銷燬之。從而，依同條例第18條第1 項後段應沒入銷
    燬之毒品，專指查獲施用或持有之第三、四級毒品而言；倘
    係查獲製造、運輸、販賣、意圖販賣而持有、以非法方法使
    人施用、引誘他人施用或轉讓第三、四級毒品，既屬同條例
    相關法條明文規定處罰之犯罪行為，即非該條項應依行政程
    序沒入銷燬之範圍。又同條例第19條第1 項所定「供犯罪所
    用或因犯罪所得之物」，係指犯第4 條至第9 條、第12條、
    第13條或第14條第1 項、第2 項之罪所用或所得之物，不包
    括毒品本身在內，是尚不得援用此項規定為第三、四級毒品
    之沒收依據。再同條例對於查獲之製造、運輸、販賣、意圖
    販賣而持有、以非法方法使人施用、引誘他人施用及轉讓第
    三、四級毒品之沒收，並無特別規定，如其行為已構成犯罪
    ，則該毒品即屬不受法律保護之違禁物，應回歸刑法之適用
    ，依刑法第38條第1 項第1 款之規定沒收之，始為適法（最
    高法院96年度臺上字第89號判決要旨參照）。本件扣案之愷
    他命26包（驗前總毛重13,228公克，取0.25公克鑑定用罄，
    驗餘總毛重為13,227.75 公克，隨機抽樣測得純度97%）為
    查獲之第三級毒品，屬違禁物，均應依刑法第38條第1 項第
    1 款之規定沒收；而用以夾藏、包裝第三級毒品愷他命之大
    紙箱4 個、麻布袋4 個、小紙箱26個、塑膠袋26只、玻璃瓶
    26個及粉末蠟燭、填充物1 批，既係乙○○用以包裝、防止
    愷他命裸露之物，可認上開物品屬共同正犯乙○○所有，而
    供包裹、藏放毒品，防其裸露、潮濕，便於運輸所用之物，
    應併依毒品危害防制條例第19條第1 項之規定宣告沒收；被
    告所使用之行動電話2 支（門號0000000000號、0000000000
    號），係被告所有供運輸毒品及與共犯乙○○聯絡所用之物
    ，亦據被告於偵查中陳明在卷（見偵卷第8 頁至第9 頁），
    並有送貨單1 紙附卷可稽（見偵卷第17頁），又不能證明已
    經滅失，爰應依同制條例第19條第1 項規定沒收，如不能沒
    收時追徵其價額（最高法院95年度臺上字第4105號、96年度
    臺上字第1038號判決意旨參照），至該2 支手機門號之ＳＩ
    Ｍ卡固同未扣案，惟使用者向電信業者申辦租用門號，於開
    通上線後電信業者即將ＳＩＭ所有權移轉予使用者，有臺灣
    大哥大公司97年3 月4 日法大字第097019437 號函附卷可參
    ，是上開行動電話內所含之ＳＩＭ卡自應併予宣告沒收。
據上論斷，應依刑事訴訟法第299 條第1 項前段，毒品危害防制
條例第4 條第6 項、第3 項、第19條第1 項，刑法第11條、第28
條、第25條第2 項、第38條第1 項第1款第2 款，判決如主文。
本案經檢察官蔡正雄到庭執行職務。
中    華    民    國    97    年    6     月    9     日
                  刑事第四庭  審判長法  官  黃斯偉
                                    法  官  陳可薇
                                    法  官  張淑華
以上正本證明與原本無異。
如不服本判決，應於送達後10日內，向本院提出上訴狀。
                                    書記官  鄭嘉惠
中    華    民    國    97    年    6     月    9     日
附錄：本案論罪科刑法條全文
毒品危害防制條例第4條
製造、運輸、販賣第一級毒品者，處死刑或無期徒刑；處無期徒
刑者，得併科新臺幣1千萬元以下罰金。
製造、運輸、販賣第二級毒品者，處無期徒刑或7年以上有期徒
刑，得併科新臺幣7百萬元以下罰金。
製造、運輸、販賣第三級毒品者，處5年以上有期徒刑，得併科
新臺幣5百萬元以下罰金。
製造、運輸、販賣第四級毒品者，處3年以上10年以下有期徒刑
，得併科新臺幣3百萬元以下罰金。
製造、運輸、販賣專供製造或施用毒品之器具者，處1年以上7
年以下有期徒刑，得併科新臺幣1百萬元以下罰金。
前五項之未遂犯罰之。


司法院資訊處製作；財團法人民間司法改革基金會備份。
